臺灣高等法院交通事件裁定　　　　　　 96年度交抗字第421號
抗　告　人
即受處分人　甲○○
上列抗告人因違反道路交通管理處罰條例案件，不服臺灣士林地
方法院，中華民國96年4月9 日所為裁定（96年度交聲字第275號
），提起抗告，本院裁定如下：
    主  文
抗告駁回。
    理  由
一、原處分機關交通部公路總局臺北區監理所基隆監理站於民國
    （下同）96年2 月26日以基監字第裁42-AGJ403458號違反道
    路交通管理事件裁決書，以受處分人甲○○於96年1月3日下
    午5時52分許，駕駛車號4789-DP號自小客車，行經台北市○
    ○街與安美街路口，有「駕車行經有燈光號管制之交岔路口
    闖紅燈」之違規事實，經臺北市政府警察局內湖分局執勤員
    警攔停舉發，並填掣掌電字第AGJ403458 號舉發違反道路交
    通管理事件通知單，嗣受處分人向原處分機關提出申訴，經
    原處分機關調查結果，仍認其有前揭違規行為，乃依道路交
    通管理處罰條例第53條第1項、第63條第1 項第3款、違反道
    路交通管理事件統一裁罰基準及處理細則（下稱處理細則）
    第43條、第44條、第67條及違反道路交通管理事件統一裁罰
    基準表（下稱基準表）之規定，裁處受處分人罰鍰新臺幣（
    下同）2700元，並記違規點數3點。
二、受處分人聲明異議意旨略以：因伊未闖紅燈，故對員警之告
    發單予以拒簽，又員警於伊不知情的非自由意志下，擅自於
    告發單中註寫未帶第三責任險保險單，與事實不符，且未攜
    帶保險證並未違反道路交通管理處罰條例任何一條款云云。
三、原裁定略以：受處分人確於上開時地駕車闖紅燈一節，業經
    證人夏傑峰於原審證稱：伊當時在執行取締闖紅燈任務，而
    現場照片（如附件）編號1，近端有1個紅綠燈，異議人在紅
    燈已經亮了1、2秒之後，沒有停車就闖過來，伊在照片編號
    4 註明攔停地之地方把異議人攔下來，異議人當時應該是沒
    注意到伊在那邊，若是注意到就會停車，從照片1到照片4這
    條路是稍微往左直行的，伊從照片編號3 這個位置可以明顯
    看到異議人有闖紅燈。伊是在執行闖紅燈的職務，且只鎖定
    異議人這一部車，不可能看錯等語明確（見原審卷第15頁）
    ，而受處分人與證人夏傑峰既不認識，當無仇恨可言，證人
    夏傑峰應無誣陷受處分人之動機及必要，並有證人庭呈之現
    場照片4 張在卷可參。衡情證人夏傑峰與異議人素不相識，
    復無仇怨，自無設詞誣陷異議人，致身觸偽證重罪之必要，
    其所為上開證言，應堪採信。至受處分人雖辯稱：員警於告
    發單中註寫未帶第三責任險保險單，與事實不符，且未攜帶
    保險證並未違反道路交通管理處罰條例任何條款云云，然就
    此證人夏傑峰則證稱：因為要配合強制險的政策，伊才在告
    發單上註記異議人沒有帶第三責任險的保險單，但異議人並
    無違規等語，是異議人前揭所辯，應屬誤解，自不足採，認
    受處分人確有闖紅燈之違規行為，並以原處分機關依道路交
    通管理處罰條例第53條第1項、第63條第1 項第3款之規定，
    裁處受處分人罰鍰2千7百元，並記違規點數3 點，核無違誤
    為由，裁定駁回受處分人之聲明異議。
四、抗告意旨略以：(一)警員於原審所附4張現場照片，均係96年3
    月20日拍攝，顯非舉發當時現場證物，且該相片中車輛，亦
    非受處分人當時駕駛之車輛，是前開照片係不實而偽造，則
    員警顯採證不實。(二)受處分人行經潭美街（沿基隆河堤防邊
    的平行道路），在前無他車一路行駛都是綠燈狀況下以正常
    時速40致50公里行進，因此不可能踩煞車而經過路口燈號下
    。燈號再轉變時，已在燈號下，若緊急煞車必然經過一段減
    速而停在越線及擋在另向車道的路口中間，因為此十字路口
    在潭美街這段較一般路口距離長約兩倍並呈130 度左彎，當
    受處分人被對街警員攔下時，另向車道之汽機車都尚在紅燈
    狀態下，等候多時才變換燈號。但員警聲稱只要紅燈變換的
    一秒鐘沒有煞車就是闖紅燈，完全不顧事實真相，並說若煞
    車不及就是超速，受處分人無法認同員警自由心證的舉發，
    自然無法在舉發單上簽名，但員警告知「可以拒簽，但你一
    定要收下帶回去」，員警不顧情理真相之執法態度顯有疏失
    。(三)員警要看保險卡時，受處分人即告知保險卡在員警手中
    之受處分人行照、駕照中，員警卻自行在舉發單上填寫受處
    分人未帶保險卡，未告知受處分人，是告發單上註記受處分
    人未帶第三責任險之保險單顯與事實不符。(四)受處分人於原
    審未能出庭係因收到派出所通知領到法院開庭通知時已逾開
    庭時間，受處分人當天即以限時掛號寄到法院說明，詎原審
    輕信員警片面之詞與偽造現場照片，而裁定駁回受處分人之
    聲明異議，爰依法提起抗告云云。
五、本院查：
  (一)按汽車駕駛人，行經有燈光號誌管制之交岔路口闖紅燈，處
    新臺幣一千八百元以上五千四百元以下罰鍰；汽車駕駛人有
    道路交通管理處罰條例第53條第1 項之情形，除依原條款處
    罰鍰外，並記違規點數3 點；道路交通管理處罰條例第53條
    第1項、第63條第1項第3款分別定有明文。
  (二)受處分人於96年1月3日下午5時52分許，駕駛車號4789-DP號
    自小客車，行經行經台北市○○街與安美街路之有燈光號誌
    管制之交岔路口時確有闖紅燈之情，業據證人即執行勤務之
    警員夏傑峰親眼目睹舉發，並於原審具結證述明確在卷，已
    如上述（見原審卷第15頁），復有台北市政府警察局96年 1
    月3日掌電字第AGJ403458號舉發違反道路交通管理事件通知
    單影本1紙在卷可稽（見原審卷第6頁）。本件違規情形既經
    證人即舉發員警夏傑峰於執勤時依法舉發違規事實，並於原
    審具結明確，且其與受處分人毫無怨懟，自無自陷於偽證罪
    之追訴而構詞誣陷受處分人之理，而其上開證言又查無顯著
    瑕疵或與事實不符之處，應值採信。
  (三)證人即員警夏傑峰於原審所提照片4 張，係以之說明舉發地
    點之相關位置，即夏傑峰於原審證稱：「（問：當時違規情
    形為何？）提出壹張照片，照片編號一，近端有一個紅綠燈
    ，受處分人在紅燈已經亮了一兩秒之後，沒有停車就闖過來
    ，我在編號四註明攔停地之地方把他攔下來，她當時應該是
    沒有注意到我在那邊，若是注意到就會停車，從照片一到照
    片四這條路是稍微往左直行的，我從照片三這個位置可以明
    顯看到他有闖紅燈。」等語明確（見原審卷第15頁），是抗
    告人認員警於原審所提4 張照片係採證不實云云，顯有誤會
    ，即非可採。
  (四)又按，行為人有本條例之情形者，經當場舉發者，被查獲之
    行為人為受處分人時，應於填記通知單後將通知聯交付該行
    為人簽名或蓋章收受之；拒絕簽章者，仍應將通知聯交付該
    行為人收受，並記明其事由及交付之時間；拒絕收受者，應
    告知其應到案時間及處所，並記明事由與告知事項，視為已
    收受，違反道路交通管理事件統一裁罰基準及處理細則第11
    條第1項第1款定有明文。經查：受處分人自承其經證人夏傑
    峰當場攔停舉發後，拒絕簽收舉發通知單，而證人夏傑峰除
    已當場告知異議人其被舉發原因外，並於舉發通知單之收受
    通知聯者簽章欄上載明「拒簽」等情，此亦有前述舉發通知
    單影本1 紙在卷足憑，是員警於受處分人拒絕收受通知單時
    ，於通知單記明事由及時間而交付通知單予受處分人，均係
    依法為之，則抗告意旨以員警強勢執法不顧情理真相之執法
    態度顯有疏失云云，亦有誤解，自不足採。
  (五)至受處分人雖辯稱：員警於告發單中註寫未帶第三責任險保
    險單，亦未告知受處分人，是告發單上註記受處分人未帶第
    三責任險之保險單顯與事實不符，然證人夏傑峰於原審證稱
    ：因為要配合強制險的政策，伊才在告發單上註記異議人沒
    有帶第三責任險的保險單，但異議人並無違規等語（見原審
    卷第15頁），又本件受處分人係因闖紅燈之違規事實，為原
    處分機關依道路交通管理處罰條例第53條第1項、第63條第1
    項第3款之規定，裁處受處分人罰鍰2700元，並記違規點數3
    點，已如上述，是受處分人以員警於告發單註記其未帶保險
    單與事實不符置辯，並無足採。
六、綜上所述，本件受處分人闖紅燈之違規事實，事證明確，原
    審以受處分人之聲明異議無理由而裁定駁回受處分人之聲明
    異議，經核並無不合。受處分人抗告意旨，仍執陳詞否認違
    規事實，片面指摘原裁定不當，為無理由，應予駁回。
據上論結，應依道路交通案件處理辦法第26條，刑事訴訟法第41
2條，裁定如主文。
中　　華　　民　　國　　96　　年　　6　　月　　29 　　日
                  刑事第十庭   審判長法　官 陳博志
　　　　　　　　　　　　　　　     　法  官 黃俊明
　　　　　　　　　　　　　　　     　法  官 李春地
以上正本證明與原本無異。
不得再抗告。
                                     書記官 蘇秋
中　　華　　民　　國　　96　　年　　6 　　月　　29　　日
